臺灣新竹地方法院刑事判決
111年度交簡上字第8號
上  訴  人  臺灣新竹地方檢察署檢察官
被      告  彭新程



上列上訴人因被告過失傷害案件，不服本院竹北簡易庭於中華民
國110年12月17日所為110年度竹北交簡字第363號第一審刑事簡
易判決（聲請簡易判決處刑案號：臺灣新竹地方檢察署110年度
調偵字第296號），提起上訴，本院管轄之第二審合議庭判決如
下：
    主    文
原判決撤銷。
彭新程犯過失傷害罪，處有期徒刑參月，如易科罰金，以新臺幣
壹仟元折算壹日。
    犯罪事實
一、彭新程於民國110年1月7日15時18分許，駕駛車號0000-00號
    自用小客貨車，沿新竹縣竹北市興隆路1段外側車道由東往
    西方向直行，於行經該路57號前，欲右轉進入路外之大河戀
    社區車道時，本應注意轉彎車應讓直行車先行，而依當時現
    場天候晴，日間自然光線，路面柏油、乾燥、無缺陷，道路
    無障礙物，視距良好等情，應無不能注意之情事，竟疏未注
    意讓後方直行車先行，即貿然右轉彎，適有金秋菊騎駛車號
    000-0000號普通重型機車，行駛在彭新程車輛右後方外側車
    道，兩車因而發生碰撞，致金秋菊人車倒地，受有左側多根
    肋骨骨折、左腳第3及第5腳掌骨骨折、左側膝關節擦挫傷之
    傷害（下稱本案傷勢）。　　
二、案經金秋菊訴由新竹縣政府警察局竹北分局報告臺灣新竹地
    方檢察署檢察官偵查後聲請以簡易判決處刑。
    理    由
壹、程序方面
    本判決所引用被告彭新程以外之人於審判外之陳述，被告於
    本院準備程序時表示沒有意見，而檢察官與被告均未於言詞
    辯論終結前聲明異議（見交簡上卷第66、97至105頁）。本
    院審酌上開證據資料作成時之情況，尚無違法不當及證明力
    明顯過低之瑕疵，亦認為以之作為證據應屬適當，依刑事訴
    訟法第159條之5第2項規定，均有證據能力。至於本院以下
    所引用非供述證據部分，並無證據證明係公務員違背法定程
    序所取得，是依刑事訴訟法第158 條之4 規定反面解釋，即
    具證據能力。
貳、實體方面
一、認定犯罪事實所憑之證據及理由：
  ㈠上開犯罪事實，業據被告於本院審判程序時坦承不諱（見交
    簡上卷第97至105頁），核與證人即告訴人金秋菊於警詢時
    及偵查中之證述大致相符（見偵卷第8至10、36至37頁），
    並有道路交通事故現場圖、道路交通事故調查報告表（一）
    、（二）各1紙、監視錄影畫面截圖4張、現場及車損照片16
    張、中國醫藥大學新竹附設醫院（CMU-HCH）110年1月12日
    診斷證明書1紙、交通部公路總局新竹區監理所110年9月27
    日竹監鑑字第1100222041號函及檢附交通部公路總局新竹區
    監理所竹苗區車輛行車事故鑑定會竹苗區0000000案鑑定意
    見書（下稱本案鑑定意見）、本院111年5月12日準備程序勘
    驗筆錄、交通部公路總局111年6月22日路覆字第1110045173
    號函及檢附交通部公路總局車輛行車事故鑑定覆議會000000
    0案覆議意見書（下稱本案覆議鑑定意見）各1份、監視器影
    像光碟1片在卷可稽（見偵卷第11至23、25頁、調偵卷第7至
    9頁、交簡上卷第64至65、77至82頁），足認被告之任意性
    自白應與事實相符，應堪認定。
　㈡被告於偵查中、本院調查及準備程序時供稱其已於右轉前200
    或300公尺以上就顯示右轉方向燈等語（見偵卷第34頁、竹
    北交簡卷第27頁、交簡上卷第66頁），核與證人即告訴人於
    警詢時及偵查中證稱看見被告車輛於右轉前有顯示方向燈一
    情相符（見偵卷第8、36至37頁），堪信被告應有顯示右轉
    方向燈。惟證人即告訴人於偵查中復指稱：我看到被告打方
    向燈時，我有減慢速度等他右轉，但他遲遲沒有動靜，我想
    他要等我先通過，我才繼續往前騎，他就突然右轉等語（見
    偵卷第36頁及反面），經對照被告所述提前至少200公尺就
    顯示右轉方向燈一節以觀，對於告訴人而言，應無法辨明被
    告究竟欲在何處轉彎或靠邊停車，自難認定告訴人對於被告
    突然右轉的行為仍有防免碰撞的注意義務存在。參以本案鑑
    定意見、覆議鑑定意見均認定告訴人措手不及，無肇事因素
    。足見告訴人應無違反注意義務而有肇事因素。
二、論罪科刑及本院撤銷改判之理由：
  ㈠核被告所為，係犯刑法第284條前段之過失傷害罪。　
　㈡被告肇事後，於到場處理之司法警察尚未知悉肇事者為何人
    前，即已主動坦承肇事，並自首而接受裁判等情，有新竹縣
    政府警察局竹北分局警備隊道路交通事故肇事人自首情形紀
    錄表1紙附卷可參（見偵卷第27頁），爰依刑法第62條前段
    自首之規定，減輕其刑。
　㈢原審以被告駕駛車輛參與道路交通，本應小心謹慎以維自身
    及他人之安全，竟因疏未注意後方直行車貿然轉彎而肇事，
    致告訴人受有本案傷勢，傷勢非輕，所為實無足取，本當從
    重量刑。惟念及被告坦承犯行，兼衡告訴人亦應負擔部分肇
    事責任，及被告之生活狀況、智識程度、素行，雙方尚未達
    成和解等一切情狀，逕以簡易判決處刑，論罪科以有期徒刑
    3月，並諭知如易科罰金，以新臺幣（下同）1000 元折算1
    日，固非無見。然原審判決認告訴人同有肇事因素，所為本
    案犯罪事實及量刑基礎之認定，即有違誤，自應由本院將原
    判決撤銷。
  ㈣爰以行為人之責任為基礎，審酌被告疏未注意確實依規定進
    行右轉及轉彎車應禮讓直行車先行，致告訴人受有本案傷勢
    ，為肇事全責，迄今未能獲得告訴人之諒解，所為實有不該
    。惟念及被告坦承犯行，並於本院審理時表示仍有和解意願
    ，犯後態度尚可，兼衡被告於本院審理時自陳五專肄業之智
    識程度，入監前從事不動產仲介工作，平均月入3萬元，未
    婚，無小孩之家庭經濟狀況等一切情狀，量處如主文第2 項
    所示之刑，並諭知如易科罰金以1000元折算1日，以資懲儆
    。
　㈤檢察官以告訴人應無肇事因素及被告於原審調查時仍出言稱
    我可否向告訴人請求精神賠償等語，認被告犯後態度不佳，
    原審量刑過輕等語提起上訴。經查，告訴人無肇事因素部分
    ，業經本院認定如前，此部分上訴為有理由。至於被告犯後
    態度部分，因被告於本院審理時表明仍有和解意願，且於原
    審調查時亦有提出願意賠償之項目及金額，僅不同意給付精
    神賠償部分（見竹北交簡卷第29頁），足認被告並非毫無協
    調解決之意，只是協調進度未有進展，本院審酌上情認原審
    量處有期徒刑3月，仍屬妥適，並無過輕之情形，是檢察官
    此部分上訴意旨，應無理由，惟原審判決既有上開違誤之處
    ，仍應由本院予以撤銷改判，併此敘明。
據上論斷，應依刑事訴訟法第455 條之1第1項、第3項、第369 
條第1 項前段、第364 條、第299 條第1 項前段，判決如主文。
本案經檢察官林奕彣聲請以簡易判決處刑及提起上訴，檢察官陳
亭宇、林李嘉到庭執行職務。
中　　華　　民　　國　　111 　年　　8 　　月　　19　　日
                  刑事第一庭  審判長法  官  楊麗文  
　
                                    法  官  楊惠芬
　
                                    法  官  王凱平
以上正本證明與原本無異
對本判決不得上訴。
中　　華　　民　　國　　111 　年　　8 　　月　　19　　日
                                    書記官  鍾佩芳
附錄本案論罪科刑法條：
刑法第284條前段
因過失傷害人者，處1年以下有期徒刑、拘役或10萬元以下罰金
。